【裁判字號】    95,台上,852
【裁判日期】    950217
【裁判案由】    違反毒品危害防制條例
【裁判全文】
最高法院刑事判決              九十五年度台上字第八五二號
    上   訴   人  台灣高等法院高雄分院檢察署檢察官
    上訴人即被告  乙○○
                          之2.
                  甲○○
                          3號.
    上  列一  人
    選 任辯護 人  羅豐胤律師
                  黃靖閔律師
上列上訴人等因被告等違反毒品危害防制條例案件，不服台灣高
等法院高雄分院中華民國九十四年十月十三日第二審更審判決（
九十四年度上更(二)字第九八號，起訴案號：台灣高雄地方法院檢
察署九十二年度偵字第八八五六、一二一二０、一三０一０號）
，提起上訴，本院判決如下：
    主  文
原判決撤銷，發回台灣高等法院高雄分院。
    理  由
本件原判決認定：上訴人即被告乙○○平日在基隆市區以駕駛計
程車為業，明知安非他命業經公告列為毒品危害防制條例第二條
第二項第二款所管制之第二級毒品，因具成癮性、濫用性及對社
會危害性，不得製造、運輸、販賣、意圖販賣而持有，亦不得施
用或持有。詎乙○○與持用0000000000號行動電話，綽號為「阿
勇」之陳泰順（未經檢察官起訴）間，基於運輸第二級毒品安非
他命之犯意聯絡，於民國九十二年四月二十四日上午七時許，在
基隆市○○路與仁二路口之計程車排班站，受「阿勇」之僱用，
應允以新台幣（下同）一萬元之代價，駕駛其所有車號 2M－590
號計程車攜帶裝有五十萬元現鈔之紙袋一只，南下高雄從事毒品
交易，並將交易所得之毒品攜運回基隆後，乙○○即依約攜帶其
所有之0000000000號行動電話為聯絡工具，於同（24）日上午十
時許，收受訂金五千元，駕駛前揭計程車搭載不知情之女友曾淑
英（業經檢察官另為不起訴處分確定）南下高雄。被告甲○○亦
明知安非他命係第二級毒品，於接獲綽號「阿勇」之陳泰順以其
所有0000000000號行動電話所打之電話邀約與乙○○同往載運第
二級毒品安非他命一批後，竟基於與乙○○、「阿勇」共同運輸
第二級毒品安非他命之犯意聯絡與行為分擔而應允，由乙○○先
駕駛其計程車至甲○○位於台中之住處會合後，乙○○駕駛計程
車搭載曾淑英先自台中王田交流道上國道一號中山高速公路南下
高雄，甲○○隨後才駕駛車號為6Q－5985號之休旅車自中山高速
公路南下高雄。乙○○先抵達高雄，並自中山高速公路高雄市○
○○○道下高速公路，行駛至高雄市○○路與臥龍路口後，乙○
○即以路旁之公共電話向「阿勇」通報抵達高雄之訊息，並與曾
淑英一起用餐後，將計程車停在附近停車場，約二、三十分鐘後
，甲○○始自高雄市○○○○道下高速公路，並在高雄市○○路
皇統尊貴飯店對面與乙○○會合，旋有一姓名年籍不詳、綽號「
豆漿」之不詳姓名成年男子撥打乙○○之0000000000號行動電話
，聯絡乙○○速往中山高速公路高雄市○○○○道旁之麥當勞速
食店前等候。巫、朱二人再各自駕駛上開車輛前往高雄市○○○
○道旁麥當勞速食店前之路邊停放，二人同走至九如交流道附近
之高速公路空軍一號客運站旁，即有二名姓名年籍不詳之男子共
乘一輛機車前來，甲○○遂留在原處待命，由乙○○駕駛其前揭
計程車與曾淑英隨該名男子前往高雄市○○路與武昌路口停靠路
旁時，該二名男子坐上乙○○駕駛之計程車，清點該五十萬元現
鈔後，囑咐乙○○待在該處等候後，旋即離去，約二十分鐘後，
該二名男子中之一人以機車載運二箱物品前來（內有以茶葉包裝
之安非他命共二十包），乙○○見狀立即打開計程車後行李廂，
讓該名男子將兩箱物品搬入其計程車之後行李箱內，待放置完畢
，完成交易後，乙○○隨即載運前開二十包第二級毒品安非他命
，欲返回九如交流道與甲○○會合北上，於當（24）日下午五時
五十分許，行經在高雄市○○路與中正路旁之國道一號高速公路
旁引道旁，經法務部調查局高雄市調查處、內政部警政署刑事警
察局偵查第一隊、高雄港務警察局及行政院海巡署台南海巡隊等
單位偵查員查獲，當場自上開計程車後行李廂內起出裝在二個紙
箱內，以茶葉袋包裝，共二十包之安非他命（驗後合計淨重1992
8.28公克，沾有安非他命之包裝重235.89公克，純質淨重19842.
58公克，紙箱二個、茶葉包裝袋二十只為乙○○所有），均扣押
之，並另在高雄市○○○路一六六號前，將等候於該處之甲○○
拘提等情。因而撤銷第一審之科刑判決，改判仍論被告乙○○以
共同運輸第二級毒品罪，判處有期徒刑拾伍年，褫奪公權捌年，
諭知扣案之安非他命貳拾包（驗後合計淨重壹萬玖仟玖佰貳拾捌
點貳捌公克，沾有安非他命之包裝重貳佰參拾伍點捌玖公克）沒
收銷燬之，茶葉包裝袋貳拾只、紙箱貳個均沒收，0000000000號
、0000000000號行動電話機具貳台沒收，如全部或一部不能沒收
時，追徵其價額或以其財產抵償之；運輸第二級毒品甲基安非他
命所得伍仟元，宣告沒收之，如全部或一部不能沒收時，以其財
產抵償之；論被告甲○○共同運輸第二級毒品罪，判處有期徒刑
拾伍年，褫奪公權捌年，諭知前項之安非他命貳拾包（驗後合計
淨重壹萬玖仟玖佰貳拾捌點貳捌公克，沾有安非他命之包裝重貳
佰參拾伍點捌玖公克）沒收銷燬之，茶葉包裝袋貳拾只、紙箱貳
個均沒收，0000000000號、0000000000號行動電話機具貳台宣告
沒收之，如全部或一部不能沒收時，追徵其價額或以其財產抵償
之，固非無見。
惟查：（一）按刑事判決所憑之證據，須實際存在，就該案卷宗
不難考見者，始克當之。倘判決書內所記載之證據，與卷宗內筆
錄或文件之內容不相適合，則其判決之根據，實際上並不存在，
自屬採證違法。原判決事實認定：甲○○……於接獲綽號「阿勇
」之陳泰順以其所有0000000000號行動電話所打之電話邀約與乙
○○同往載運第二級毒品安非他命一批後，竟基於與乙○○、「
阿勇」共同運輸第二級毒品安非他命之犯意聯絡與行為分擔而予
以應允，由乙○○先駕駛其計程車至甲○○位於台中之住處會合
等情（見原判決第二頁倒數第一至四行、第三頁第一至二行）。
如果無訛，似認甲○○在乙○○抵達台中之「前」，接獲「阿勇
」之電話後，起意與乙○○、「阿勇」共同運輸第二級毒品安非
他命，且由乙○○駕駛計程車至台中與甲○○會合。然依卷附乙
○○、甲○○等運輸第二級毒品安非他命案通訊監察譯文表記載
：「日期：九十二年四月二十四日；時間為十五：十四：十六
─十五：十四：四六；Ａ方：甲○○（即受監察對象）、監察號
碼：0000000000；Ｂ方：某男（000000000
0）」；監聽譯文原始稿本敘述：「時間：四、二四─十五：
十四：十六；監察電話基地台位置：台南縣下營鄉○○○段二二
一九地號；（Ａ）「打出」（Ｂ）0000000000」等旨
（見九十二年偵字第八八五六號卷第七十頁、原審更二卷一第八
十五頁），顯然九十二年四月二十四日十五時十四分十六秒時，
甲○○係於抵達「台南縣」區域，「主動撥打電話」予0000
000000之Ｂ方某男。原判決關於上開事實之認定與卷內訴
訟資料之內容並不相合，難謂無證據上理由矛盾之違誤。又原判
決理由說明：乙○○與綽號「豆漿」之男子亦提及貨要如何分，
合計二十包，十包交給另一人之對話等語（見原判決第十三頁第
十二、十三行），惟已為乙○○所否認，且卷內筆錄亦查無此記
載，則原判決理由之說明與卷內訴訟資料是否相合，即有疑義，
原判決未予究明，遽行論斷，亦有證據上理由矛盾之違誤。另原
判決既認定甲○○與乙○○均為本件運輸第二級毒品之共同正犯
，則乙○○與甲○○究係自何時起具有共同運輸第二級毒品安非
他命之犯意聯絡？饒堪研求。原判決未細心勾稽，詳為說明其認
定之得心證理由，亦嫌判決理由不備。（二）原判決既認定甲○
○與乙○○均為本件運輸第二級毒品之共同正犯，惟其理由內僅
就乙○○持有安非他命部分之低度行為，說明不另論罪之理由。
對於甲○○是否併有持有第二級毒品之犯行，以及該部分何以毋
庸論究，則未一併加以說明，即有理由不備之可議。本院前次發
回意旨已詳細指明，原判決仍未就此詳予敘述，其瑕疵仍然存在
，自屬無可維持。以上或為上訴意旨所指摘，或為本院得依職權
調查之事項，檢察官亦上訴表示不服，應認原判決有撤銷發回之
原因。
據上論結，應依刑事訴訟法第三百九十七條、第四百零一條，判
決如主文。
中    華    民    國  九十五  年    二    月   十七   日
                      最高法院刑事第六庭
                          審判長法官  林  增  福
                                法官  邵  燕  玲
                                法官  張  清  埤
                                法官  陳  朱  貴
                                法官  吳  昆  仁
      本件正本證明與原本無異
                                      書  記  官
中    華    民    國  九十五  年    二    月  二十二  日
                                                      v


司法院資訊處製作；財團法人民間司法改革基金會備份。
